【裁判字號】    92,易,1281
【裁判日期】    920508
【裁判案由】    贓物
【裁判全文】
臺灣板橋地方法院刑事判決                        九十二年度易字第一二八一號
    公  訴  人  臺灣板橋地方法院檢察署檢察官
    被      告  丙○○
右列被告因贓物案件，經檢察官提起公訴（九十一年度偵字第一六一一九號），本院
判決如左：
    主  文
丙○○無罪。
    理  由
一、公訴意旨略謂被告丙○○於民國九十一年七月二十三日起至同年八月十九日止，
    在臺北縣永和市○○路五０巷一號二樓，明知康添財交付之丁○○汽車駕照、健
    保卡各一張，賴昱延、賴昱辰之健保卡各一張、中興保全鑰匙一串；乙○○ＢＸ
    ─一四一六號自小客行車執照、保險卡、健保卡、ＡＳＮ─一二八重機車行車執
    照各一張；保險卡二張、高雄第一科技大學服務證一張、日盛證券買賣交割卡一
    張、金融卡七張係康添財（另案由臺灣板橋地方法院檢察署檢察官偵查，現通緝
    中）分別於九十一年七月二十三日二十二時、同年八月十九日下午十六時許，在
    臺北縣中和市○○路二八０號、臺北縣新店市○○路二四五號之六，竊得來路不
    明之贓物，竟基於不確定之收受贓物犯意予以收受。嗣於九十一年八月二十五日
    十三時三十分許，在臺北縣永和市○○路五０巷一號二樓，為警當場查獲。案經
    臺北縣政府警察局永和分局移送偵查，因認被告丙○○涉犯刑法第三百四十九條
    第一項之收受贓物罪嫌云云。
二、按犯罪事實應依證據認定之，無證據不得推定其犯罪事實，刑事訴訟法第一百五
    十四條定有明文，而事實之認定，應依證據，如未能發現相當證據，或證據不足
    以證明，自不能以推測或擬制之方法，以為裁判之基礎（最高法院四十年臺上字
    第八六號判例意旨參照）。且刑事訴訟上證明之資料，無論其為直接或間接證據
    ，均須達於通常一般之人均不致有所懷疑，而得確信其為真實之程度者，始得據
    為有罪之認定，若其關於被告是否犯罪之證明未能達此程度，而有合理性之懷疑
    存在，致使無從形成有罪之確信，根據「罪證有疑，利於被告」之證據法則，即
    不得遽為不利被告之認定（最高法院七十六年度臺上字第四九八六號判例意旨參
    照）。
三、公訴所指被告涉犯前揭收受贓物罪嫌，無非係以：
    (一)、被告丙○○曾經懷疑扣案物是康添財偷來的，業據被告供明在卷（參偵卷第
        五頁），且其與康添財為同財共居夫妻，康某之職業行為除有分居不相往來
        外，非全然不知，依通常生活經驗法則，上開被害人丁○○、賴昱延、賴昱
        辰及乙○○等物件，一看即可知非康添財所有；
    (二)、參以上開贓物係在被告丙○○與康添財於八十年十月二十六日結婚後，在臺
        北縣永和市○○路五０巷一號二樓同財共居之處所查獲等情，被告丙○○在
        主觀上應有不確定性收受贓物之犯行至明。是被告所辯，顯係飾卸之詞，不
        足採信等為其論據。
四、訊據被告丙○○矢口否認公訴所指犯行，辯稱略謂查獲地點是伊先生的朋友租的
    ，那些東西是拿來的，住時已經放了等；偵查中則稱以：是康添財放在家裡的，
    伊不知道康添財是如何取得那些東西的等云云。
五、本案首應究明者，乃該等查扣之所謂贓物，其來源為何？被告丙○○客觀上如何
    有至康某處收受該贓物之情事？因此，本院經調查結果，認為公訴所憑，仍無從
    為被告有罪認定之理由：
    (一)、公訴首先係以被告曾懷疑該扣案物係康添財偷的，一看便知該等證件並非康
        添財等論證，然懷疑結果，亦無從判斷被告即有收受之客觀行為，此已屬推
        虛，當可確知。
    (二)、再次，公訴係以被告與康添財之同財共居，已有主觀上之不確定性收受贓物
        犯行為終，惟證人甲○○於本院證稱：「（現場證件放何處？）桌上、衣櫥
        、小格式抽屜，現場只有一個小套房的空間，丙○○說是他先生康添財【通
        緝中】所有；（以何案移送丙○○？）竊盜、毒品，筆錄中她坦承吸食；（
        對搜索扣押筆錄有何意見？提示並告以要旨）是當時查扣之情形沒錯；（如
        何證明查扣物品是蕭的？）無法證明，因蕭的先生沒有到案；（保平路是何
        人承租的？）無從確定，我沒有要求看租約，所以沒看過‧‧‧」（見本院
        九十二年四月三十日審判筆錄）等語，核與被告所辯述查獲之客觀情節，未
        見有不相符合之處。故就此客觀查獲情形，細譯之，本於同財共居夫妻親誼
        ，或可如公訴推論被告知悉該等扣案物件，並非其夫所有，但是，非其夫所
        有，進而得認為係其夫財產上犯罪而交付之物件？寧有斯理！稽之夫妻間物
        件之放置情形，大屬無從分辨出究係何人監控部分，其又何能認為被告有收
        受贓物之客觀之顯在行為！
    (三)、公訴在無實證下，僅以該等推論遽認被告有由其夫交付而收受贓物情事，本
        諸刑事證據原則，已難成立。
六、綜上所述，被告所辯，已非無的，自難逕加摒棄而為其不利之認定。此外，本院
    復查無其他積極證據足認被告有公訴所指收受贓物之犯行，不能證明被告犯罪，
    自應為其無罪之諭知。
據上論斷，應依刑事訴訟法第三百零一條第一項前段，判決如主文。
本案經檢察官黃明絹到庭執行職務
中      華      民      國        九十二      年      五    月    八    日
                                  臺灣板橋地方法院刑事第六庭
                                          法  官    黎錦福
右正本證明與原本無異。
如不服本判決，應於判決送達後十日內向本院提出上訴狀 (應附繕本) ，上訴於臺灣
高等法院。
                                          書記官    蔡麗春
中      華      民      國        九十二      年      五    月    八    日


司法院資訊處製作；財團法人民間司法改革基金會備份。
